# 陈版请进，关于报表观的一些看法

提问人：老厚 时间：2016-09-09 10:16:31
求教陈版，我似乎历来更看重资产负债表，相对利润表要看的弱一些。而且，我认为我们从上上代就沿袭下来的制度导向，很可能是导致出现一些乱相的根源。但是个人感觉，资产负债中资产相对好把握，但负债似乎调控的难度不算太大。不知您如何考虑这个问题。

回答人：chenyiwei
资产负债表观和利润表观的变迁本质上是由使用者的信息需求驱动的。利润表观更多地与历史成本计量基础相联系，利于衡量管理层的受托责任；资产负债表观则更多地与非历史成本的其他计量基础相联系，更利于资本市场上的投资者和潜在投资者发现公司的投资价值。两者虽然不是非此即彼的关系（大部分会计准则是这两种观点折衷的产物），但也有不少冲突和矛盾。 在中国，传统上对经营成果更加重视，公司上市、ST、暂停上市、恢复上市等的核心指标都是利润，由此导致了重大的利润操纵动机。在以前规则导向的制度时代，为了遏制利润操纵，将很多监管机构“看不顺眼”的东西统统扔到了资本公积中，使得资本公积成为“垃圾桶”。到了现在原则导向的准则时代，对于“权益性交易”、“综合收益”等有了完善的理论架构加以区分，使得报表对经营成果的反映相对更为合理，同时对金融资产、投资性房地产等引入公允价值计量模式，也使得这些资产的真实价值能够更直接地予以显示。 但是，资产负债表观的真正落地，仅靠准则制定机构的观念转变还不够，包括监管机构和市场参与者等各方面报表使用者的观念都需要改变，这个过程将会很漫长。